臺灣臺北地方法院小額民事判決
110年度北小字第4513號
原      告  松浩交通有限公司

法定代理人  張文泓  
訴訟代理人  姚欽懷  
被      告  顏忠勇  

上列當事人間請求損害賠償事件，於中華民國111年2月25日言詞
辯論終結，本院判決如下︰
    主      文
被告應給付原告新臺幣壹萬玖仟貳佰玖拾陸元，及自民國一百一
十年十一月十六日起至清償日止，按週年利率百分之五計算之利
息。
原告其餘之訴駁回。
訴訟費用新臺幣肆仟元，由被告負擔新臺幣參仟伍佰參拾壹元，
餘由原告負擔。
本判決第一項得假執行。但被告如以新臺幣壹萬玖仟貳佰玖拾陸
元為原告預供擔保，得免為假執行。
    事實及理由
一、原告經受合法通知，無正當理由，未於言詞辯論期日到場，
    核無民事訴訟法第386 條各款所列情事，爰依被告聲請，由
    其一造辯論而為判決。
二、原告主張：被告於民國110年9月6日16時40分，駕駛車號000
    0-00號自小客車，行經臺北市○○區○○○路0段000號時，於該
    路段向左變換行向，因未注意而撞擊原告所有之車號000-00
    00號營業小客車(下稱系爭車輛)，致原告受有系爭車輛修理
    費新臺幣(下同)17,400元、營業損失4,458元(每日營收1,48
    6元，共3日)之損害，爰依法提起本件訴訟等語。並聲明：
    被告應給付原告21,858元，及自起訴狀繕本送達之翌日起至
    清償日止，按週年利率5%計算之利息。
三、被告則以：被告駕駛9172-EF車原行駛於外側第三車道，因
    前方有AKN-3567車違規停於第三車道擋住行進，故被告乃向
    左變換至第二車道以續行駛，致與系爭車輛發生擦撞。事故
    發生當下，被告即提議：由於雙方車輛均有損壞，各自負擔
    自有車輛維修費，雙方均不再請求損害賠償；惟未獲原告同
    意。關於台北市政府警察局道路交通事故初步分析研判表所
    載「9172-EF車向左變換行向未注意其他車輛」一節，因未
    附理由說明、法令依據及證據，且非行政處分，不可採信。
    另事故發生時正下大雨，依道路交通安全規則第93條第1項
    及第94條第3項前段規定，駕駛人理應減速慢行，作隨時停
    車之準備；並應注意車前狀況，隨時採取必要之安全措施。
    系爭車輛雖於距撞擊地點30公尺前目視9172-EF車已駛進第
    二車道約五分之二處，惟仍撞擊9172-EF車，並向前行駛10
    公尺後才停下來，顯已違反前述規定，未盡相當之注意義務
    ，以防止危險發生，且有違規超過速限行駛之嫌，故原告應
    依民法第184條第1項前段、第191條之2規定，賠償被告修理
    9172-EF車之損失32,516元，並以此為抵銷。又9172-EF車係
    為繞過前方AKN-3567車違規停車，致與系爭車輛發生擦撞，
    兩者間有因果關係，故AKN-3567車駕駛亦應負肇事責任。另
    原告請求給付每日營業損失1,486元部分，應修正為按每日
    營業收入1,486元，扣減因未營業每日所節省之油料
　　、人力等支出後，始為合理之營業損失。綜上所述，原告之
    主張為無理由等語，資為抗辯。並聲明：㈠原告之訴駁回。㈡
    如受不利判決，願供擔保請准宣告免為假執行。
四、按因故意或過失、不法侵害他人之權利者，負損害賠償責任
    ；汽車、機車或其他非依軌道行駛之動力車輛，在使用中加
    損害於他人者，駕駛人應賠償因此所生之損害，但於防止損
    害之發生，已盡相當之注意者，不在此限，民法第184條第1
    項前段、第191條之2定有明文。經查，原告主張被告於前揭
    時地與系爭車輛發生碰撞等節，業據其提出道路交通事故當
    事人登記聯單、道路交通事故初步分析研判表、車損照片等
    件影本在卷可稽（見本院卷第13-15頁、第21-25頁），並經
    本院向臺北市政府警察局交通警察大隊調閱之道路交通事故
    現場圖、道路交通事故補充資料表、道路交通事故調查紀錄
    表、道路交通事故當事人酒精測定紀錄表、道路交通事故當
    事人登記聯單、道路交通事故照片黏貼紀錄表等資料核閱屬
    實（見本院卷第37-54頁），而被告駕駛車號0000-00號自小
    客車起駛前未讓行進中之車輛先行為本件肇事原因等情
　　，亦有臺北市交通事件裁決所111年1月20日北市裁鑑字第11
    03219937號函所附之臺北市車輛行車事故鑑定會鑑定意見書
    之鑑定意見書在卷足參（見本院卷第112頁），故堪認原告
    主張之事實為真正。本件被告既因使用汽車中加損害於原告
    所承保之系爭車輛，致系爭車輛受損，復難認被告對於防止
    損害之發生已盡相當之注意，被告之過失行為與系爭車輛之
    車損結果，亦有相當因果關係，是被告應就本件事故所生系
    爭車輛之損害負損害賠償責任。
五、次按不法毀損他人之物者，被害人得請求賠償其物因毀損所
    減少之價額，民法第196條定有明文。又依上開規定請求賠
    償物被毀損所減少之價額，得以修復費用為估定之標準，但
    以必要者為限（例如：修理材料以新品換舊品，應予折舊）
　　，最高法院77年度第9次民事庭會議決議參照。依行政院所
    發布之固定資產耐用年數表及固定資產折舊率表，運輸業用
    客車、貨車之耐用年數為4年，本院爰依行政院所頒固定資
    產耐用年數表及固定資產折舊率表，採定率遞減法計算系爭
    車輛之折舊。經查，原告主張其因本件車禍支出系爭車輛修
    理費用17,400元，其中工資費用5,700元、零件費用為11,70
    0元及營業損失4,458元，業據估價單及台北市計程車客運商
    業同業公會109年8月7日北市計客字第109362號函文在卷可
    稽（見本院卷第19頁、第27頁），揆諸首揭規定，其中新零
    件更換舊零件之零件折舊部分非屬必要費用，應予扣除。而
    依行政院所發布之固定資產耐用年數表及固定資產折舊率表
    ，運輸業用客車、貨車之耐用年數為4年，依定率遞減法每
    年應折舊438/1000，另營利事業所得稅查核準則第95條第6
    項規定：「固定資產提列折舊採用定率遞減法者，以一年為
    計算單位，其使用期間未滿一年者，按實際使用之月數相當
    於全年之比例計算之，不滿一月者，以月計」，系爭車輛自
    出廠日即110年4月（見本院卷第29頁）起至車禍發生日110
    年9月6日止，已使用約6個月，則系爭車輛更換零件部分，
    經扣除折舊後為9,138元（計算式如附表），加計工資費用5
    ,700元後，原告得向被告請求之車輛修復費用為14,
　　838元（計算式：9,138元＋5,700元＝14,838元），逾此範圍
    之請求，即屬無據。又系爭車輛係營業用小客車，排氣量為
    1798cc，每日平均營業收入為1,486元，系爭車輛修復期間
    為3日，有系爭車輛維修估價單、台北市計程車客運商業同
    業公會109年8月7日北市計客字第109362號函文、公路監理
    電子閘門附卷足憑（本院卷第19頁、第27頁、第29頁），則
    原告於系爭車輛修復期間無法以之營業而受之營業損失為4,
    458元（1,486×3＝4,458）。被告雖辯稱原告請求給付之每日
    營業損失，應扣減因未營業每日所節省之油料、人力等支出
    後，始為合理之營業損失云云，然台北市計程車客運商業同
    業公會109年8月7日北市計客字第109362號函文之每月營收3
    8,630元，與計程車每月之淨收入核屬相符，堪認前揭平均
    營業收入業已扣除油料、人力，是被告前揭所辯，並不足採
    。綜上，原告得請求被告賠償之金額為19,296元（計算式：
    14,838+4,458=19,296）。
六、再按按二人互負債務，而其給付種類相同，並均屆清償期者
　　，各得以其債務，與他方之債務，互為抵銷。但依債之性質
    不能抵銷或依當事人之特約不得抵銷者，不在此限，民法第
    334條第1項定有明文。被告主張其因本次車禍事故受有損失
    32,516元而為抵銷之抗辯，惟觀諸臺北市車輛行車事故鑑定
    會鑑定意見書之鑑定意見為：「被告駕駛自小客車起駛前未
    讓行進中之車輛先行為肇事原因；系爭車輛駕駛人姚欽懷駕
    駛營小客車，其對起駛前未依規定讓行之被告駕駛自小客車
    反應不及，故無肇事因素。」（見本院卷第112頁），是原
    告所有系爭車輛之駕駛人並無肇事過失責任，對被告不負侵
    權行為損害賠償責任，揆諸前揭規定，不符合上開抵銷要件
    之規定，是被告所為抵銷抗辯，並無理由。
七、末按給付無確定期限者，債務人於債權人得請求給付時，經
    其催告而未為給付，自受催告時起，負遲延責任。其經債權
    人起訴而送達訴狀，或依督促程式送達支付命令，或為其他
    相類之行為者，與催告有同一之效力；遲延之債務，以支付
    金錢為標的者，債權人得請求依法定利率計算之遲延利息。
    但約定利率較高者，仍從其約定利率；應付利息之債務，其
    利率未經約定，亦無法律可據者，週年利率為百分之五，民
    法第229條第2項、第233條第1項前段、第203條分別定有明
    文。查原告之損害賠償請求權，係以支付金錢為標的，給付
    並無確定期限，自應經原告之催告而未給付，被告始負遲延
    責任。揆諸前揭規定，原告請求被告應給付自起訴狀繕本送
    達被告翌日即110年11月16日(見本院卷第33頁）起至清償日
    止，按法定利率即週年利率5%計算之利息，洵屬有據。
八、綜上所述，原告請求被告給付19,296元，及自110年11月16
    日起至清償日止，按週年利率5%計算之利息，為有理由，應
    予准許；逾此範圍之請求，為無理由，應予駁回。
九、本件事證已臻明確，兩造其餘攻擊防禦方法及證據方法，於
    本判決結果不生影響，自無逐一詳予論駁之必要。
十、本件原告勝訴部分，係就民事訴訟法第436 條之8 適用小額
    訴訟程序所為被告敗訴之判決，依同法第436 條之20規定，
    應依職權宣告假執行，並依同法第436 條之23準用第436 條
    第2 項，適用同法第392 條第2 項規定，依職權宣告被告如
    預供擔保，得免為假執行。
十一、訴訟費用負擔之依據：民事訴訟法第79條。按適用小額訴
    訟程序事件法院為訴訟費用之裁判時，應確定其費用額，民
    事訴訟法第436 之19定有明文，爰依後附計算書確定本件訴
    訟費用額如主文第3項所示金額。
中　　華　　民　　國　　111 　年　　3 　　月　　4　　日
　　　　　　　       臺北簡易庭　
　　　　　　　　　            法　    官　郭美杏
以上正本係照原本作成。
如不服本判決，須以違背法令為理由，應於判決送達後20日內向
本庭（臺北市○○○路0 段000 巷0 號）提出上訴狀。（須按他
造當事人之人數附繕本）。如委任律師提起上訴者，應一併繳納
上訴審裁判費。
中　　華　　民　　國　　111 　年　　3 　　月　　4　　日
            　　　　　　　　　書　記　官  林玗倩
附錄：
一、民事訴訟法第436 條之24第2 項：　　
　　對於小額程序之第一審裁判上訴或抗告，非以其違背法令為
    理由，不得為之。
二、民事訴訟法第436 條之25：　　
　　上訴狀內應記載上訴理由，表明下列各款事項：
    ㈠原判決所違背之法令及其具體內容。
    ㈡依訴訟資料可認為原判決有違背法令之具體事實。
三、民事訴訟法第436 條之32條第2 項：
　　第438 條至第445 條、第448 條至第450 條、第454 條、第
    455 條、第459 條、第462 條、第463 條、第468 條、第46
    9 條第1 款至第5 款、第471 條至第473 條及第475 條第1
    項之規定，於小額事件之上訴程序準用之。
註 計    算    書
項    目           金  額（新台幣）      備  註
第一審裁判費        1,000元             原告預付
第一審鑑定費        3,000元             被告預付
合        計        4,000元 
訴訟費用由被告負擔3,531元（19,296/21,858×4,000，元下四捨
五入）、原告負擔469元（4,000-3,531=469）。 

附        表
-----
折舊時間           金額
第1年折舊值        11,700×0.438×(6/12)=2,562
第1年折舊後價值    11,700-2,562=9,138